【裁判字號】    99,交聲,35
【裁判日期】    990226
【裁判案由】    違反道路交通管理處罰條例聲明異議
【裁判全文】
臺灣苗栗地方法院交通事件裁定          99年度交聲字第35號
原處分機關  交通部公路總局新竹區監理所苗栗監理站
異  議  人
即受處分人  賴文光
上列異議人即受處分人因違反道路交通管理處罰條例案件，對於
交通部公路總局新竹區監理所苗栗監理站於民國99年1 月5 日所
為之竹監苗字第裁54-HD0000000號處分（原舉發案號：中縣警交
字第HD0000000 號），聲明異議，本院裁定如下：
    主  文
原處分撤銷。
賴文光不罰。
    理  由
一、原處分意旨略以：異議人即受處分人賴文  於民國98年11月
    21日2 時53分許，騎乘車牌號碼LNP-071 號重型機車行經臺
    中縣東勢鎮○○路與石壁坑口處，為臺中縣警察局東勢分局
    石城派出所警員攔停舉發「闖紅燈」違規；嗣異議人於舉發
    通知單所載期限內到案申訴表示不服舉發，經原處分機關函
    請原舉發單位查覆後，仍認異議人有上開違規行為明確，乃
    依道路交通管理處罰條例第53條第1 項、第63條第1 項第3
    款暨違反道路交通管理事件統一裁罰基準及處理細則第41條
    第4 項規定，於99年1 月5 日裁處異議人罰鍰新臺幣1,800
    元，並記違規點數3 點，原處分並無不法等語。
二、異議意旨略以：該警員沒有光明正大在紅綠燈前攔檢，躲在
    什麼地方錄影之行為是否適當？沒有當場攔停，錄影片無法
    證明是什麼人及車牌號碼，異議人並未闖紅燈，為此向法院
    聲明異議，請求撤銷原處分等語。
三、按交通法庭認為聲明異議有理由者，應以裁定將原處分經聲
    明異議部分撤銷，並自為裁定，道路交通案件處理辦法第20
    條前段定有明文。又法院受理交通事件，準用刑事訴訟法之
    規定，道路交通管理處罰條例第89條前段定有明文。而犯罪
    事實應依證據認定之，無證據不得認定犯罪事實，刑事訴訟
    法第154 條第2 項規定甚明。再依最高法院76年台上字第49
    86號判例所揭示：「認定犯罪事實所憑之證據，雖不以直接
    證據為限，間接證據亦包括在內，然而無論直接或間接證據
    ，其為訴訟上之證明，須於通常一般之人均不致有所懷疑，
    而得確信其為真實之程度者，始得據為有罪之認定，倘其證
    明尚未達到此一程度，而有合理之懷疑存在時，事實審法院
    復已就其心證上理由予以闡述，敘明其如何無從為有罪之確
    信，因而為無罪之判決，尚不得任意指為違法」之意旨。易
    言之，法院於審理行為人違反道路交通管理處罰條例案件，
    於為事實之認定時，如就原處分機關所認定行為人違規之事
    實仍有合理之懷疑，而無法確信行為人確有該當於道路交通
    管理處罰條例各該處罰條文之構成要件事實時，即應依刑事
    訴訟法上待證事實「倘有懷疑，則應從被告之利益作解釋」
    之證據法則，作對異議人有利之認定，合先敘明。
四、經查：
(一)、異議人所有車號LNP-071 號重型機車車，於上揭時、地為警
    掣單舉發「闖紅燈」違規乙節，固有臺中縣警察局中縣警交
    字第HD0000000 號舉發違反道路交通管理事件通知單、裁決
    書、送達證書影本各1 份在卷可稽，惟異議人否認有上開違
    規行為，並以前揭情詞置辯。
(二)、本件取締過程，業經證人即本件舉發警員汪果正於本院調查
    時到庭具結證稱：「（當時你在何處查緝到異議人闖紅燈？
    ）東蘭路的石壁坑口，就是現場圖我用紫色文字所列出的位
    置」、「（當時只有你一人查緝？）對」、「（你是騎車還
    是開車？）開車」、「（車上有無裝錄影或拍照設備？）有
    錄影設備」、「（本件有錄到嗎？）有，可是車牌不明，因
    為一邊開車一邊錄，手會搖晃」、「（你如何注意到異議人
    闖紅燈？）我當時在路旁，異議人在卓蘭往東勢方向，他過
    路口時還是黃燈，後來才變成紅燈，所以他是搶黃燈」、「
    （你有留存勘驗光碟？）沒有」、「（今日你庭呈的相片是
    異議人闖紅燈的相片嗎？）好像也不是」、「（你確定異議
    人當時是搶黃燈還是直接闖紅燈，還是你不確定？）這麼久
    了，不確定，因為光碟沒有保留，故不確定」、「（還有其
    他證據？）無，我本來要撤銷開罰的，因為我覺得異議人闖
    紅燈的行為不是很明確」、「（若本件裁定異議人不罰，你
    有何意見？）沒有。」等語（見本院99年2 月24訊問筆錄）
    ，顯見證人並未能確定異議人究係闖越紅燈抑或搶越黃燈，
    故無法排除異議人於黃燈時通過停止線，至路口時號誌始變
    換為紅燈之情形。
(三)、另觀諸證人庭呈之錄影翻拍照片（見本院卷第26頁），該照
    片之畫面模糊，駕駛人、車型及車牌號碼均無法清楚辨識，
    得否逕認照片中之駕駛人即係異議人，不無疑義。再者，依
    上開照片所示，該號誌燈顯示之燈號係為黃燈，縱使照片中
    車輛之駕駛人有於黃燈亮起時超越停止線之舉措，至多亦僅
    能認定係搶黃燈而非闖紅燈。況且，依證人汪果正前開於本
    院調查之證述可知，其未能確定上開照片即係證明異議人闖
    紅燈之照片，自難徒憑該照片即認異議人有前揭舉發通知單
    所載闖紅燈之違規事實。
(四)、末按「行車管制號誌各燈號顯示之意義如左：四、圓形黃燈
    ：圓形黃燈用以警告車輛駕駛人及行人，表示紅色燈號即將
    顯示，屆時將失去通行路權。五、圓形紅燈：(一)車輛面對圓
    形紅燈表示禁止通行，不得超越停止線或進入路口。(二)車輛
    面對與圓形紅燈同亮之箭頭綠燈時，得依箭頭綠燈之指示行
    進。(三)在未設行人專用號誌之處，行人面對圓形紅燈時，不
    管有無箭頭綠燈皆禁止通行。」道路交通標誌標線號誌設置
    規則第206 條第4 款、第5 款定有明文。是車輛面對圓形黃
    燈時，若依當時的路況及車輛行駛位置，可以及時在停止線
    前停止，自應以減速停車，等待下一次圓形綠燈，再通過該
    交岔路口為宜，惟若依當時的路況或車輛行駛位置已駛越交
    岔路口停止線，自仍以續行駛越交岔路口，以免因停止在交
    岔路口，致影響交通動線為宜。準此，車輛面對圓形黃燈時
    ，既仍保有通行路權，若無其他違規事由，要無因駕駛人面
    對圓形黃燈，仍駛越交岔路口而舉發裁罰，更不得逕予認定
    為闖紅燈之違規行為。本件既未能排除異議人係搶黃燈之情
    形，業如前述，則依上揭說明，異議人之車輛於面對圓形黃
    燈時，仍保有通行路權，要無因異議人面對圓形黃燈，仍駛
    越交岔路口而舉發裁罰，逕予認定為闖紅燈之違規行為。本
    件舉發警員既無法未提出其他積極證據足以查明佐證異議人
    有前開違規行為，則依卷內現存證據及所得採用之調查證據
    方法，尚無從認定異議人確有該當於道路交通管理處罰條例
    第53條第1 項規定之違規事實。
五、綜上所述，本件既不能排除異議人有搶黃燈之可能性，尚難
    認定異議人確有闖紅燈之違規行為。此外，復查無任何其他
    積極證據，足認異議人確有前揭違規行為。從而，本件違規
    駕駛行為，尚未達於通常一般之人均不致有所懷疑，而得確
    信其為真實之程度，仍有合理之懷疑存在，無從使本院得異
    議人有前揭違規事實之確信，揆諸首揭說明，自應作對異議
    人有利之認定。原處分機關不察，對異議人遽為前開裁決，
    尚難認為允當，應認本件異議人之異議為有理由，而由本院
    將原處分撤銷，諭知異議人不罰，以資適法。
六、據上論斷，應依道路交通管理處罰條例第87條第2 項，道路
    交通案件處理辦法第20條前段，裁定如主文。
中    華    民    國    99    年    2     月    26    日
                  交通法庭  法  官  周靜妮
以上正本證明與原本無異。
如不服本裁定應於送達後5 日內向本院提出抗告狀。
                            書記官  巫  穎
中    華    民    國    99    年    3     月    1     日

司法院資訊處製作；財團法人民間司法改革基金會備份。
